臺灣高等法院刑事判決
111年度上訴字第131號
上  訴  人  
即  被  告  潘進立


公設辯護人  王永炫  
上列上訴人因偽造文書等案件，不服臺灣新北地方法院110年度
審訴字第480號，中華民國110年10月14日第一審判決（起訴案號
：臺灣新北地方檢察署109年度偵字第35132號），提起上訴，本
院判決如下：
    主  文
上訴駁回。
    事  實
本件犯罪事實與原判決書事實欄（如附件）之記載相同，茲引用
之。
    理  由
壹、程序部分
一、審理範圍
    按刑事訴訟法第348條於民國110年6月16日修正，同年月18
    日施行，修正施行前該條規定「上訴得對於判決之一部為之
    （第1項）；未聲明為一部者，視為全部上訴。對於判決之
    一部上訴者，其有關係之部分，視為亦已上訴（第2項）」
    ，修正施行後規定「上訴得對於判決之一部為之（第1項）
    。對於判決之一部上訴者，其有關係之部分，視為亦已上訴
    。但有關係之部分為無罪、免訴或不受理者，不在此限（第
    2項）。上訴得明示僅就判決之刑、沒收或保安處分一部為
    之（第3項）」，同日修正施行之刑事訴訟法施行法第7條之
    13則規定「中華民國110年5月31日修正通過之刑事訴訟法施
    行前，已繫屬於各級法院之案件，於施行後仍適用修正前刑
    事訴訟法第348條規定；已終結或已繫屬於各級法院而未終
    結之案件，於施行後提起再審或非常上訴者，亦同」。本件
    被告潘進立經原審判決後，於111年1月11日提起上訴繫屬本
    院，有臺灣新北地方法院110年1月10日新北院賢淨110審訴4
    80字第01183號函在卷可參（見本院卷第3頁），自應適用修
    正後之刑事訴訟法第348條。原審判處被告侵占遺失物罪、
    行使偽造私文書罪，被告於本院準備程序中表示本案僅就量
    刑部分上訴（見本院卷第70頁），故本院以原審認定之犯罪
    事實及論罪為基礎，僅就原審判決量刑部分審理，且不包括
    沒收部分，先予敘明。
二、按被告以外之人於審判外之言詞或書面陳述，除法律有規定
    者外，不得作為證據。惟按被告以外之人，於審判外之陳述
    ，雖不符刑事訴訟法第159 條之1 至第159 條之4 之規定，
    而經當事人於審判程序同意作為證據，法院審酌該言詞陳述
    或書面陳述作成時之情況，認為適當者亦得為證據。又當事
    人、代理人或辯護人於法院調查證據時，知有第159條第1項
    不得為證據之情形，而未於言詞辯論終結前聲明異議者，視
    為有前項之同意。刑事訴訟法第159 條之5 第1 項、第2項
    定有明文。本案所涉被告以外之人於審判外所為之陳述及所
    製作之文書，檢察官、被告、辯護人均未於言詞辯論終結前
    聲明異議，爭執其證據能力，且本院審酌結果，認該證據資
    料製作時之情況，尚無違法不當及證明力明顯過低之瑕疵，
    以之作為證據應屬適當，依上開規定，認該等供述證據均具
    證據能力。又卷內之文書證據，亦無刑事訴訟法第159條之4
     之顯有不可信之情況與不得作為證據之情形，本院審酌上
    開證據資料製作時之情況，尚無違法不當及證明力明顯過低
    之瑕疵，亦認為以之作為證據應屬適當，是依刑事訴訟法第
    159 條至第159 條之5 規定，所引用之卷證所有證據，如下
    揭所示均有證據能力，合先敘明。　　
貳、上訴駁回理由
一、原審就被告潘進立量刑部分審酌：爰審酌被告將遺失物侵占
    入己，顯然漠視法令之禁制，復冒名盜刷信用卡消費，足以
    生損害於被害人及發卡銀行、特約商店對於客戶消費管理之
    正確性，兼衡所得財物價值，以及告訴人調解時未到庭致被
    告無從與告訴人達成和解等一切情狀，分別量處罰金5千元
    、有期徒刑4月，並分別諭知易服勞役及易科罰金之折算標
    準為1千元折算1日。
二、被告上訴意旨以：本件被告已承認犯行，且想與告訴人調解
    ，賠償告訴人損失，但目前收入不正常，希望分期償還，原
    審量刑過重，請求從輕量刑等語。
三、按刑之量定，為求個案裁判之妥當性，法律賦予法院裁量之
    權，量刑輕重，屬為裁判之事實審法院得依職權自由裁量之
    事項，苟其量刑已以行為人之責任為基礎，並斟酌刑法第57
    條各款所列情狀，在法定刑度內，酌量科刑，如無偏執一端
    ，致明顯失出失入情形，上級審法院即不得單就量刑部分遽
    指為不當或違法。又量刑之輕重，係屬事實審法院得依職權
    自由裁量之事項，苟於量刑時，已依行為人之責任為基礎，
    並斟酌刑法第57條各款所列情狀，而未逾越法定範圍，又未
    濫用其職權，即不得遽指為違法（最高法院72年台上字第66
    96號判決要旨參照）。本件原審就被告量刑之責任基礎，已
    於原判決理由中詳為說明，而為量刑，依整體觀察，本院認
    原審量刑尚屬妥適。而本件拾獲告訴人之信用卡後，盜刷次
    數高達22次，金額亦有多筆並非小額（編號3之8990元、編
    號13之7962元、編號19之9250元），難謂情節輕微。又查偽
    造私文書之最輕本刑即為2月以上，最重本刑為5年以下，原
    審就上揭22次盜刷行為僅論一罪，判處有期徒刑4月，已接
    近最低度刑，難認過重。而被告雖表示希望與告訴人調解，
    然告訴人並無意願，亦未到庭，此部分量刑之基礎事實亦未
    改變，被告指摘原判決量刑過重，請求撤銷原判，並無理由
    ，應予駁回。
據上論斷，應依刑事訴訟法第373條、第368條，判決如主文。
本案經檢察官魏子凱提起公訴，檢察官朱婉綺到庭執行職務。
中　　華　　民　　國　　111 　年　　6 　　月　　29　　日
                  刑事第八庭  審判長法  官  陳世宗
                                    法　官  吳勇毅
                                    法　官  呂寧莉
以上正本證明與原本無異。
侵占遺失物罪部分不得上訴。
其餘部分如不服本判決，應於收受送達後20日內向本院提出上訴
書狀，其未敘述上訴之理由者並得於提起上訴後20日內向本院補
提理由書（均須按他造當事人之人數附繕本）「切勿逕送上級法
院」。
                                    書記官  賴資旻
中　　華　　民　　國　　111 　年　　6 　　月　　29　　日

附件：原審認定犯罪事實　　
　「潘進立㈠於民國109 年4 月12日21時許，在臺中市豐原區豐
  原火車站附近，拾獲施美娟所開設之中國信託銀行卡號000000
  0000000000號信用卡，竟未思將該卡送往警察機關，意圖為自
  己不法之所有，予以侵占入己。㈡基於詐欺取財、詐欺得利、
  行使偽造私文書之犯意，未經施美娟之同意或授權，逕自持上
  開中國信託銀行信用卡，佯為持卡之施美娟本人，以刷卡簽名
  或感應刷卡無需簽名方式消費，並於原判決附表編號3 、8 、
  13、19之信用卡簽帳單上持卡人簽名欄偽造「施美娟」之署押
  4 枚後，將之交與不知情之特約商店店員而行使之，致該信用
  卡特約商店及發卡銀行等誤信係施美娟本人使用上開信用卡，
  因而陷於錯誤，由特約商店交付如原判決附表所示之財物或提
  供服務予潘進立，以此方式詐得財物或財產上不法利益，價值
  共計新臺幣32453 元，足生損害於施美娟、附表所示之特約商
  店及中國信託銀行對於信用卡客戶消費管理之正確性。」